【裁判字號】    97,交聲,215
【裁判日期】    970515
【裁判案由】    違反道路交通管理處罰條例聲明異議
【裁判全文】
臺灣桃園地方法院交通事件裁定         97年度交聲字第215號
原處分機關  交通部公路總局新竹區監理所桃園監理站
異  議  人
即受處分人  乙○○
上列受處分人因違反道路交通管理處罰條例案件，對於交通部公
路總局新竹區監理所桃園監理站中華民國97年2 月18日桃監裁罰
字第裁52－DB0000000 號違反道路交通管理事件裁決書所為之處
分（原處分案號：桃園縣政府警察局桃警交字第DB0000000號舉
發違反道路交通管理事件通知單），聲明異議，本院裁定如下：
    主  文
異議駁回。
    理  由
一、原舉發意旨略以：異議人於民國96年12月22日凌晨2 時3 分
    許，在桃園縣大溪鎮○○路○段五十六號前，因涉嫌酒後騎
    乘ＴＺ7 —769 號輕機車，為警測試其呼氣中所含酒精濃度
    時，二次拒絕測試，因依道路交通管理處罰條例第35第4 項
    規定，裁處異議人罰鍰新台幣（下同）60000 元，吊銷駕駛
    執照，3年內不得考領駕駛執照。
二、異議意旨略以：異議人當時係因遭人追打，情急之下方騎乘
    機車前往派出所報案，而異議人在警員要求測試呼氣中所含
    酒精濃度時，亦配合警員接受測試，惟因異議人甫遭人毆打
    ，身體多處受傷疼痛，致無法達到吹氣要求，並非拒絕測試
    ，故警員舉發顯有不當，為此請准予撤銷上開處分云云。
三、按汽車駕駛人拒絕接受酒精濃度測試之檢定者，處新台幣60
    000 元罰鍰，並當場移置保管其車輛及吊銷其駕駛執照，且
    3 年內不得考領駕駛執照，道路交通管理處罰條例第35 條
    第4 項前段、第67條第2 項分別定有明文。
四、經查：
  (一)證人即舉發本件違規之桃園縣政府警察局大溪分局內柵派出
    所（現已調至桃園縣政府警察局大溪分局三民派出所）警員
    甲○○於本院訊問時證稱：當天我和丙○○執行巡邏勤務，
    值班同仁蔡佳明以無線電呼喊我們回所，蔡佳明說有一喝醉
    酒女子在派出所門外呼喊，希望我們回去處理，約五分鐘後
    我就與丙○○返回派出所，當時有看到異議人，她係騎著機
    車進入我們所內圍牆內，說遭人毆打，希望警方協助處理，
    我們就詢問她係在何處遭人毆打，她說是在明園小吃店，但
    我與丙○○先前巡邏時有經過明園小吃店，該處並未營業，
    我與異議人在對話過程中聞到濃濃的酒味，故詢問異議人是
    否騎乘機車到派出所，異議人也承認她是騎機車進來，但因
    為我們派出所的酒測器故障送修，所以我請異議人上警車將
    異議人帶到鄰近的南雅派出所進行酒測，當時異議人有配合
    ，但請他呼氣時他不願意呼氣，她說她只願意吸氣，一直不
    肯呼氣，因為酒測器在受測的時候有一定的時間限制，我們
    有跟他說明如何吹氣，但他就是不願意吹氣，異議人也沒有
    說不願意吹氣的理由等語；證人即當時在場之桃園縣政府警
    察局大溪分局內柵派出所（現已調至桃園縣政府警察局大溪
    分局圳頂派出所）警員丙○○亦證稱：當天我們有請他吹氣
    ，但異議人只有含著吹嘴，不然就把吹嘴吐出來，我們有請
    她好好配合，但她就是不配合，也沒有說為何不配合等語，
    參諸證人甲○○、丙○○之證述情節相符，且交通員警舉發
    違反道路交通管理處罰條例所列之違規事實，本質上為行政
    處分，係公務員基於職務上權力，依法就特定之具體事件所
    為具公法上效果之行政行為，基於公務員為公法上行為具有
    公信力之原則，該行政行為當可被推定為真正，其據以依法
    處分之事實認定亦為正確無誤，此公信原則，乃立法者賦予
    行政機關制定違反道路交通事件統一裁罰標準及處理細則，
    使執勤警員得當機處分，以維護交通秩序、安全之行政目的
    ，本件值勤員警甲○○、丙○○僅係於執行勤務時適時發現
    異議人違規情形而上前取締，其等與異議人素不相識，復無
    怨隙，自無甘冒觸犯偽證之罪責，故意構詞誣陷異議人之必
    要，本院復查無其他證據足資證明證人甲○○、丙○○有捏
    造事實違法舉發之情形，則員警甲○○、丙○○依見聞事實
    所取締之不法情事，為其本於維護交通秩序、安全職責所為
    之舉發，應受到合法、正確之推定。
  (二)道路交通管理處罰條例第35條授權員警實行酒精濃度測試之
    規定，乃係基於員警執行交通稽查勤務之必要性所設，員警
    固然不能毫無理由對路人實施酒測，然只要有事實足認駕駛
    人有酒駕可能性，其發動門檻即已足備。本件舉發員警甲○
    ○、丙○○因自異議人身上聞到酒味，並經詢問其是否騎車
    前來後，異議人自承係騎車前來，執勤員警遂對異議人實行
    酒精濃度測試，即非無正當之事實基礎，異議人應不能拒絕
    實行酒測。是異議人有於前揭時地，拒絕接受酒精濃度測試
    檢定之違規，至為明確。至異議人辯稱係因先前遭受毆打而
    無法達到吹氣要求云云，證人甲○○於前已證稱異議人當時
    說只願意吸氣，一直不肯呼氣等語明確，故異議人並非無法
    達到吹氣要求，而係不願吹氣，足堪認定。
五、綜上而論，異議人有拒絕接受酒精濃度測試檢定之交通違規
    事實，其事證已臻明確，應堪認定。異議人前開所辯，並不
    足採。從而原處分機關依道路交通管理處罰條例第35條第4
    項之規定，裁處異議人罰鍰新台幣6 萬元，並吊銷駕駛執照
    ，3 年內不得考領駕駛執照之處分，核無不當。異議人猶執
    前詞不服處分，其異議為無理由，應予駁回。
六、依道路交通管理處罰條例第87條第2 項、道路交通案件處理
    辦法第19條，裁定如主文。
中    華    民    國    97    年    5     月    15    日
                  交通法庭法  官  王耀興
以上正本證明與原本無異。
如不服本裁定，應於裁定送達後5 日內向本院提出抗告狀。
                          書記官  劉晨輝
中    華    民    國    97    年    5     月    15    日


司法院資訊處製作；財團法人民間司法改革基金會備份。
